【裁判字號】    94,訴,2277
【裁判日期】    950331
【裁判案由】    毒品危害防制條例
【裁判全文】
臺灣板橋地方法院刑事判決              94年度訴字第2277號
公  訴  人  臺灣板橋地方法院檢察署檢察官
被      告  甲○○
                    現在臺灣台北監獄台北分監執行中
上列被告因毒品危害防制條例案件，經檢察官提起公訴（九十四
年度核退毒偵字第一八四四、一八六八號），本院於準備程序進
行中，被告就被訴之事實為有罪之陳述，經告知被告簡式審判程
序之旨，並聽取當事人之意見後，裁定進行簡式審判程序，判決
如下：
    主  文
甲○○連續施用第一級毒品，處有期徒刑玖月。扣案之第一級毒
品海洛因壹包（淨重貳點貳伍公克）、第一級毒品海洛因壹包（
淨重貳點貳公克）沒收銷燬之；第一級毒品海洛因之外包裝袋
貳只、葡萄糖壹包、空包裝袋壹大包、吸管提撥器壹組、電子磅
秤壹台，均沒收。又施用第二級毒品，處有期徒刑柒月。扣案之
空包裝袋壹大包、吸管提撥器壹組、電子磅秤壹個沒收。應執行
有期徒刑壹年月。扣案之第一級毒品海洛因壹包（淨重貳點貳
伍公克）、第一級毒品海洛因壹包（淨重貳點參貳公克）沒收銷
燬之；第一級毒品海洛因之外包裝袋貳只、葡萄糖壹包、空包裝
袋壹大包、吸管提撥器壹組、電子磅秤壹台，均沒收。
    事  實
一、甲○○前於民國八十一年間，因犯妨害家庭罪，經台灣台南
    地方法院於八十二年四月三十日以八十二年度易緝字第九十
    五號判決，判處有期徒刑三月，如易科罰金，以三百元折算
    一日確定，嗣於八十二年十一月十五日易科罰金執行完畢。
    又於八十三年間，因違反槍砲彈藥刀械管制條例案件，經本
    院於八十四年一月二十五日以八十四年度易字第三八四號判
    決，判處有期徒刑三月，如易科罰金，以三百元折算一日確
    定，於八十四年四月二十六日易科罰金執行完畢（以上均不
    構成累犯）。另於九十四年間，因違反毒品危害防制條例案
    件，經本院於九十四年七月一日以九十四年度訴字第五七四
    號判決，就施用第一級毒品部分判處有期徒刑八月，施用第
    二級毒品部分判處有期徒刑七月，應執行有期徒刑一年二月
    確定。復於九十四年間，因犯侵占罪，經本院於九十四年七
    月二十二日以九十四年度簡字第三二九九號判決，判處罰金
    三千元，如易服勞役，以三百元折算一日確定（以上二案經
    接續執行，預計於九十六年五月十五日縮刑期滿，尚未執行
    完畢，不構成累犯）。其間，甲○○因施用毒品，經本院於
    九十三年八月十日，以九十三年度毒聲字第一三四八號裁定
    應送勒戒處所觀察、勒戒，經觀察、勒戒後認無繼續施用毒
    品傾向，於九十三年九月二十七日出所，並經台灣板橋地方
    法院檢察署檢察官於九十三年九月二十七日以九十三年度毒
    偵字第三六五八號不起訴處分確定。詎其仍未戒除毒癮，竟
    於觀察勒戒執行完畢釋放後五年內，另分別基於施用第一級
    毒品海洛因之概括犯意及施用第二級毒品安非他命之犯意，
    自前案（本院九十四年度訴字第五七四號）判決宣示日（九
    十四年七月一日）翌日即七月二日起（檢察官誤載為九十四
    年七月五日下午四時許），至同年八月六日某時止，先後多
    次在台北縣土城市○○街一０四巷十五號三樓住處及其他不
    詳地點，以將海洛因加葡萄糖稀釋後，摻入香煙內吸食之方
    式施用海洛因多次；另於九十四年八月八日下午四時許為警
    查獲採尿前回溯九十六小時內之某時間，在不詳地點，以將
    安非他命放置在吸食器中，在其下以火燒烤，使生煙霧，再
    以口鼻吸其煙氣之方式施用安非他命。經警先於九十四年七
    月五日下午二時零五分許，在臺北縣板橋市○○路十一號前
    查獲，並扣得第一級毒品海洛因一包（淨重零點二五公克，
    空包裝重零點一八公克，另扣得子彈三顆，惟與本案無關，
    由檢察官另行處理）。嗣於九十四年八月八日下午二時三十
    分許，在台北縣土城市○○路一０四巷十五號三樓，查獲第
    一級毒品海洛因一包（淨重二點三二公克、空包裝重零點二
    七公克，純度百分之四十點零二、純質淨重零點九三公克）
    、供施用或預備施用毒品海洛因所用之葡萄糖一包、供施用
    或預備施用毒品海洛因、安非他命所用之空分裝袋一大包、
    吸管提撥器一組、電子磅秤一台（另扣得偽造千元鈔票二張
    及楊宜達持有之安非他命一包、吸食器一組，與本案犯罪事
    實無關，由檢察官另行處理）。
二、案經臺北市政府警察局松山分局及台北縣政府警察局新店分
    局警員報告臺灣板橋地方法院檢察署檢察官偵查起訴。
    理  由
一、程序部分：
    按刑事訴訟法於九十二年二月六日修正公布，依該法第二百
    八十四條一規定，除簡式審判程序及簡易程序案件外，第一
    審應行合議審判，復依同法第二百七十三條之一第一項規定
    ，除被告所犯為死刑、無期徒刑、最輕本刑為三年以上有期
    徒刑之罪或高等法院管轄第一審案件者外，於第一次審判期
    日前之準備程序進行中，被告先就被訴事實為有罪之陳述時
    ，審判長得告知被告簡式審判程序之旨，並聽取當事人、代
    理人、辯護人及輔佐人之意見後，裁定進行簡式審判程序。
    經核被告甲○○所犯係死刑、無期徒刑、最輕本刑為三年以
    上有期徒刑以外之罪，其於準備程序中就被訴事實為有罪之
    陳述，經法官告知簡式審判程序之旨，並聽取公訴人、被告
    之意見後，本院爰依上開修正公布施行之刑事訴訟法規定，
    合議裁定由受命法官獨任進行簡式審判程序，合先敘明。
二、犯罪事實之認定：
（一）上揭犯罪事實，業據被告甲○○於本院審理時坦承不諱，
      核與證人即另案被告楊宜達、乙○○於警詢及偵查中時供
      述之情節相符〔見九十四年度毒偵字第四三九三號偵查卷
      第十三至二十、五十一至五十三頁〕。且被告於九十四年
      七月五日為警查獲後所採集之尿液，經送往臺灣檢驗科技
      股份有限公司以 EIA 酵素免疫分析法初步檢驗，以GC/MS
      氣相層析質譜儀確認檢驗結果，認有鴉片類陽性反應，有
      該公司九十四年八月十二日濫用藥物檢驗報告乙紙在卷可
      稽；另於九十四年八月八日為警查獲後所採集之尿液，經
      送往臺灣檢驗科技股份有限公司以同上方法檢驗結果，認
      有鴉片類及安非他命類陽性反應，有該公司九十四年八月
      十二日及九十四年八月二十三日濫用藥物檢驗報告二份〔
      見九十四年度核退毒偵字第一八四四號偵查卷第六頁、九
      十四年度核退毒偵字第一八六八號偵查卷第二頁〕。
（二）又被告為警於九十四年七月五日所扣得之白粉一包，經送
      往法務部調查局以化學呈色法、氣相層析質譜儀分析法鑑
      定結果，認含海洛因成分，淨重零點二五公克，空包裝重
      零點一八公克，有該局九十四年九月二十二日調科壹字第
      ０六００一０二一三號鑑定通知書乙紙附卷可佐〔見九十
      四年度核退毒偵字第一八四四號偵查卷第二十頁〕；另於
      九十四年八月八日為警查扣之白粉一包，含毒品海洛因成
      分，淨重二點三二公克、空包裝重零點二七公克，純度百
      分之四十點零二、純質淨重零點九三公克，有法務部調查
      局九十四年十月二十日調科壹字第０六００一０三七六號
      鑑定通知書乙紙附卷可參。此外，復有台北市政府警察局
      松山分局搜索扣押筆錄、扣押物品目錄表、查獲涉嫌毒品
      危害防制例毒品初步鑑驗報告單各一份、照片二幀及台北
      縣政府警察局新店分局搜索扣押筆錄、扣押物品目錄表、
      查獲涉嫌毒品危害防制例毒品初步鑑驗報告單、被移送者
      姓名及代碼對照表各一份、照片六幀在卷可考〔見九十四
      年度毒偵字第三六九四號偵查卷第十二至十六、二十至二
      十二頁；九十四年度毒偵字第四三九三號偵查卷第二十二
      至二十五、三十一至三十四、三十九至四十頁〕。
（三）按海洛因經注射或吸入人體後，約百分之八十於二十四小
      時內自尿中排出，一般而言，尿液中能否驗出嗎啡陽性反
      應與其投與量、投與途徑、採尿時間、個人體質及檢測方
      法之靈敏度有關，國外曾有文獻報導注射六毫克之海洛因
      鹽酸鹽，其代謝物嗎啡之平均可檢出時限約為二十六小時
      ，業經行政院衛生署藥物食品檢驗局於八十一年九月八日
      以藥檢壹字第八一一四八八五號函述綦詳。又安非他命經
      口服投與後約百分之七十於二十四小時內自尿中排出，約
      百分之九十於九十六小時內自尿中排出，由於安非他命成
      分之檢出與其投與方式、投與量、個人體質、採尿時間與
      檢測儀器之精密度等諸多因素有關，因此僅憑尿液中呈安
      非他命陽性反應，並無法確實推算吸食時間距採集時間之
      長短，惟依上述資料推斷，最長可能不會超過四日，亦經
      行政院衛生署藥物食品檢驗局八十一年二月八日（81）藥
      檢一字第００一一五六號函示明確。本件被告甲○○於九
      十四年七月五日為警查獲後採集之尿液送驗結果，有鴉片
      類之陽性反應，復該結果係採用氣相層析質譜儀法進行確
      認，已足排除被告因服用藥物導致呈毒品偽陽性反應之可
      能，足徵被告於九十四年七月五日下午二時零五分許為警
      採後尿前之二十六小時某時間，有施用第一級毒品海洛因
      之事實，檢察官認為被告自九十四年七月五日下午四時許
      起始有施用毒品海洛因之犯行，容有誤會。參諸被告於偵
      查中自白：「出來後從去年（九十三年）十月開始施用。
      」等語〔見九十四年度毒偵字第三六九四號偵查卷第三十
      頁〕。又既判力對於時間效力之範圍應以最後審理事實法
      院之宣示判決日為判斷之標準，在未經上訴於第二審法院
      之判決，其既判力之時點應為第一審宣示判決之日〔最高
      法院八十五年度台非字第三十二號判決可資參照〕。被告
      前因施用第一級毒品，經本院於九十四年七月一日以九十
      四年度訴字第五七四號判決判刑確定，已如前述，是被告
      自該案判決宣示日（九十四年七月一日）之翌日即七月二
      日起至同年八月六日某時止，多次施用第一級毒品海洛因
      之犯行，堪以認定。另被告於九十四年七月五日為警查獲
      後採尿檢驗結果，並無安非他命陽性反應，惟於同年八月
      八日為警查獲後採尿檢驗結果，則有鴉片類陽性反應，足
      見被告於九十四年八月八日下午四時許為警查獲採尿前回
      溯九十六小時內之某時間，有施用毒品安非他命之犯行。
      綜上所述，被告分別於上開時間、地點，施用第一級毒品
      海洛因及第二級毒品安非他命之犯行，應堪認定。
（四）又被告曾因施用毒品，經本院於九十三年八月十日，以九
      十三年度毒聲字第一三四八號裁定應送勒戒處所觀察、勒
      戒，經觀察、勒戒後認無繼續施用毒品傾向，於九十三年
      九月二十七日出所，並經台灣板橋地方法院檢察署檢察官
      於九十三年九月二十七日以九十三年度毒偵字第三六五八
      號不起訴處分確定，有臺灣高等法院被告前案紀錄表乙紙
      附卷可憑。足徵被告經觀察勒戒執行完畢釋放後，五年以
      內再犯施用毒品危害防制條例第十條之罪。本件事證明確
      ，被告犯行洵堪認定。
三、論罪科刑之依據：
（一）查海洛因、安非他命分別為毒品危害防制條例第二條第二
      項第一款、第二款明定之第一級、第二級毒品，均不得持
      有、施用及販賣。核被告施用海洛因之所為，係犯毒品危
      害防制條例第十條第一項之罪；其施用安非他命之所為，
      係犯同條第二項之罪。其施用海洛因、安非他命前後持有
      海洛因及安非他命之低度行為為施用之高度行為所吸收，
      皆不另論罪。被告先後多次施用海洛因犯行，時間緊接，
      方法相同，觸犯構成要件相同之罪名，顯係基於概括犯意
      為之，應依連續犯規定論以一罪，並依法加重其刑。其所
      犯上開二罪，犯意各別，行為不同，應予分論併罰。
（二）爰審酌施用海洛因後，有短暫興奮及欣快感，而隨之而來
      卻會陷入困倦狀態，長期使用會產生耐藥性及心理、生理
      依賴性，即需增加劑量始可達到主觀相關效果，一旦停止
      使用，除產生戒斷反應外，易伴有心理之渴藥性，導致施
      用者無法控制自身行為。而安非他命為中樞神經興奮劑，
      使用者於初用時會有提神、振奮、欣快感、自信、滿足感
      等效果，但多次使用後，前述感覺會逐漸縮短或消失，不
      用時會感覺無力、沮喪、情緒低落而致使用量及頻次日漸
      增加，長期使用會造成如妄想型精神分裂症之安非他命精
      神病，症狀包括猜忌、多疑、妄想、情緒不穩、易怒、視
      幻覺、聽幻覺、觸幻覺、強迫或重覆性的行為及睡眠障礙
      等，也常伴有自殘、暴力攻擊行為，施用海洛因及安非他
      命分別對身心產生的危害，被告業經觀察、勒戒、強制戒
      治，卻仍無法戒除施用毒品之惡習，復為本件施用海洛因
      及安非他命犯行，顯見戒除毒癮之意志薄弱，兼衡其犯罪
      之動機、目的、手段、品行、施用次數，坦承犯行之犯罪
      後態度等一切情狀，分別量處如主文所示之刑，並定其應
      執行之刑，以玆儆懲。
（三）扣案之海洛因一包（淨重零點二五公克，空包裝重零點一
      八公克、海洛因一包（淨重二點三二公克、空包裝重零點
      二七公克，純度百分之四十點零二、純質淨重零點九三公
      克），均為查獲之第一級毒品，應依毒品危害防制條例第
      十八條第一項前段規定沒收銷燬之。另扣案之葡萄糖一包
      ，係被告所有供施用或預備施用毒品海洛因所用之物，另
      空分裝袋一大包、吸管提撥器一組、電子磅秤一台，係被
      告所有供施用或預備施用毒品海洛因、安非他命所用之物
      ，業據被告供認不諱，被告雖於審理時否認其中電子磅秤
      係供施用毒品所用，惟其於警詢中供承：「係作為分裝毒
      品用量所用。」等語〔見九十四年度毒偵字第四三九三號
      偵查卷第十一頁〕，其辯解不足採信。又毒品海洛因之外
      包裝袋二只，係防止毒品裸露、逸出及潮濕之功用，便於
      攜帶，應屬供施用第一級毒品所用之物，並為被告所有，
      亦依刑法第三十八條第一項第二款宣告沒收。至於為警扣
      得之偽造千元鈔票二張、子彈三顆，顯與本件犯罪事實無
      關，應由檢察官另案處理，自不宣告沒收。另扣案之安非
      他命一包、吸食器一組，被告否認為其所有，核與另案被
      告楊宜達證稱：「在我房間內查獲之安非他命及吸食器，
      是綽號『阿峰』之成年男子所有，寄放在我這裡。」等語
      相符〔見九十四年度毒偵字第四三九三號偵查卷第十五頁
      〕，衡諸上開物品係在另案被告楊宜達所住房間內查獲，
      應非供被告施用毒品所用或預備所用之物，自不於本案宣
      告沒收。
據上論斷，應依刑事訴訟法第二百七十三條之一第一項、第二百
九十九條第一項前段，毒品危害防制條例第十條第一項、第二項
、第十八條第一項前段，刑法第十一條前段、第五十六條、第五
十一條第五款、第三十八條第一項第二款，判決如主文。
本案經檢察官曾文鐘到庭執行職務。
中    華    民    國    95    年    3     月    31    日
                        刑事第十庭  法  官  侯志融
上列正本與原本無異。
如不服本判決應於送達後十日內向本院提出上訴狀。
                                    書記官  張玉如
中    華    民    國    95    年    3     月    31    日
附錄本案論罪科刑法條全文：
毒品危害防制條例第十條
施用第一級毒品者，處六月以上五年以下有期徒刑。
施用第二級毒品者，處三年以下有期徒刑。


司法院資訊處製作；財團法人民間司法改革基金會備份。
